【裁判字號】    94,上,517
【裁判日期】    950126
【裁判案由】    回復名譽等
【裁判全文】
臺灣高等法院民事判決                   94年度上字第517號
上  訴  人  聯和醫療器材股份有限公司
法定代理人  乙○○
上  訴  人
即被上訴人  丁○○
            甲○○
共      同
訴訟代理人  乙○○
被上訴人即
上  訴  人  春田塑膠股份有限公司
法定代理人  丙○○
被上訴人即
上  訴  人  戊○○
共      同
訴訟代理人  周嬿容律師
上列當事人間回復名譽等事件，上訴人對於中華民國94年3月15
日臺灣桃園地方法院92年度訴字第621號第一審判決各自提起上
訴，本院於95年1月17日言詞辯論終結，判決如下：
    主      文
上訴人聯和醫療器材股份有限公司、丁○○、甲○○之上訴駁回
。
原審判命上訴人春田塑膠股份有限公司、戊○○連帶給付本息，
及該部分假執行之宣告，暨訴訟費用之裁判均廢棄。
上廢棄部分，被上訴人丁○○、甲○○在第一審之訴及假執行之
聲請均駁回。
第一審、第二審（包括聯和醫療器材股份有限公司、丁○○、甲
○○上訴部分、春田塑膠股份有限公司、戊○○上訴部分）訴訟
費用由聯和醫療器材股份有限公司、丁○○、甲○○負擔。
    事實及理由
甲、程序方面：
一按「因訴之變更、追加或提起反訴，致其訴之全部或一部，不
  屬第427條第1項及第2項之範圍者，除當事人合意繼續適用簡
  易程序外，法院應以裁定改用通常訴訟程序，並由原法官繼續
  審理」，民事訴訟法第435條第1項定有明文。上訴人聯和醫療
  器材股份有限公司（下稱聯和公司）、上訴人即被上訴人丁○
  ○、甲○○於原審除請求被上訴人即上訴人春田塑膠股份有限
  公司（下稱春田公司）、戊○○（下稱春田公司等2人）登報
  道歉外，並請求其等依序連帶賠償聯和公司、丁○○、甲○○
  （下稱聯和公司等3人）新臺幣（下同）132,195元、10萬元、
  10萬元及各加計法定遲延利息，原審認其訴訟標的價額在50
  萬元以下而適用簡易訴訟程序。嗣丁○○、甲○○（下稱丁○
  ○等2人）於原審以簡易訴訟程序審理時，就請求對造連帶賠
  償其等各10萬元本息之聲明，擴張為請求對造連帶賠償其等各
  20萬元本息，致聯和公司等3人請求之訴訟標的金額逾50萬元
  ，其訴之全部已非屬民事訴訟法第427條第1項、第2項之範圍
  ，而聯和公司等3人並聲請改依通常訴訟程序審理（原審卷第
  41頁背面），兩造顯無繼續適用簡易程序之合意，依上開規定
  ，原審改依通常訴訟程序繼續審理（原審卷第86頁），核無不
  合。又原審依通常訴訟程序規定進行訴訟程序，判決亦以民事
  庭名義為之，尚不因原判決名稱贅寫「桃園簡易庭」或原審筆
  錄誤載「桃園簡易庭」而生訴訟程序重大瑕疵之情形。
二另按不變更訴訟標的，而補充或更正事實上或法律上之陳述者
  ，非為訴之變更或追加，民事訴訟法第256條定有明文。聯和
  公司等3人於原審請求春田公司等2人登報道歉之內容如原判決
  附件所示，於本院改請求如本判決附件所示（內容、尺寸、字
  體大小有異，下稱附件），核屬補正或更正事實上之陳述，揆
  諸上開規定，非為訴之變更或追加。
乙、得心證之理由：
一聯和公司等3人起訴主張：戊○○為春田公司之實際負責人，
  刻意隱瞞其生產之「自封式滅菌包裝袋」（下稱系爭產品）不
  具新式樣專利之新穎性要件，於民國86年4月22日向經濟部智
  慧財產局（下稱智慧財產局）申請新式樣專利，經該局以
  00000000號審查，獲頒新式樣第060636號專利證書（下稱系爭
  專利）。嗣戊○○以聯和公司當時之負責人丁○○、廠長即甲
  ○○未經其等同意製造販賣系爭產品，違反專利法提出刑事告
  訴（下稱侵害專利權刑案），帶同警方前往聯和公司位於臺北
  縣瑞芳鎮瑞芳工業區○○路34號之工廠進行搜索，並扣押聯和
  公司所有、用以生產系爭產品之模具5片（下稱系爭模具），
  致業界謠傳聯和公司製造仿冒品為警查獲，影響聯和公司之商
  譽、生意。嗣經聯和公司向智慧財產局舉發系爭產品不具新穎
  性，經該局審定舉發成立而撤銷戊○○之專利權，丁○○等2
  人被訴侵害專利權刑案因而獲不起訴處分確定。戊○○上舉已
  該當公平交易法第24條之顯失公平行為，應依同法第31條負損
  害賠償責任；另伊等受有商譽、名譽上之損害，春田公司等2
  人應為回復伊等商譽、名譽之適當處分；系爭模具遭警扣押達
  3 年，於聯和公司領回時已不堪用，其等應賠償聯和公司因系
  爭模具毀損減少之價額即132,095元，春田公司並應依公司法
  第23條第2項之規定與戊○○負連帶賠償責任。爰依侵權行為
  損害賠償、公平交易法之規定，求為命(一)春田公司等2人共同
  於中國時報及經濟日報（星期一至星期五之版面）第一版連續
  2 天以長26公分寬5公分以上之版面刊登如原判決附件所示之
  道歉啟事、(二)春田公司等2人依序連帶賠償聯和公司、丁○○
  、甲○○132,195元、20萬元、20萬元，及均自起訴狀繕本送
  達翌日加計法定遲延利息之判決。
  春田公司等2人則以：侵害專利權刑案，係以丁○○等2人為告
  訴對象，不包括聯和公司，該公司不可能因而受有損害，再該
  案件之告訴人為戊○○，為伊行使專利法上之個人權利，與春
  田公司無任何關係，是聯和公司對伊等請求賠償、聯和公司等
  3人對春田公司請求賠償，均無理由。而戊○○係經由智慧財
  產局依專利法規定之法定程序就系爭產品取得新式樣專利權，
  伊本於專利法所賦予之正當權利，對丁○○等2人提出侵害專
  利權之刑事告訴，並經司法機關認定有實施搜索、扣押之必要
  ，伊無何故意、過失不法侵害其等權利，亦無違反公平交易之
  情事。況伊於提起告訴前，已先就系爭專利範圍與聯和公司生
  產之產品，委請財團法人中華工商研究所（下稱中華工研所）
  鑑定結果，認聯和公司所生產之產品涉嫌侵害伊系爭專利，伊
  為保障本身權利始提出告訴，自不能以系爭專利事後遭撤銷，
  反認伊前所提告訴構成侵權行為。況依偵查不公開原則，外界
  無法知悉伊對丁○○等2人提出告訴等情事，聯和公司等3人亦
  無商譽、名譽受損之理，縱商譽、名譽受損，亦非伊合法告訴
  行為所致，伊否認聯和公司等3人所指伊於申請專利權時刻意
  隱瞞系爭產品不具新穎性一事，應由其等負舉證責任等語，資
  為抗辯。
二原審命春田公司等2人連帶給付丁○○等2人各5萬元，及均自
  92年1月31日起加計法定遲延利息，駁回聯和公司等3人其餘之
  請求。聯和公司等3人提起上訴，聲明：
  (一)原判決關於駁回聯和公司等3人後開第2項至第5項之訴部分
    廢棄。
  (二)春田公司等2人應共同於中國時報及經濟日報（星期一至星
    期五之版面）第一版連續2天以長26公分寬5公分以上之版面
    刊登如附件所示之道歉啟事。
  (三)春田公司等2人應連帶賠償聯和公司132,195元，及自起訴狀
    繕本送達翌日起按年息百分之五計算之利息。
  (四)春田公司等2人應再連帶賠償丁○○15萬元，及自起訴狀繕
    本送達翌日起按年息百分之五計算之利息。
  (五)春田公司等2人應再連帶賠償甲○○15萬元，及自起訴狀繕
    本送達翌日起按年息百分之五計算之利息。
  (六)上揭第3項至第5項部分，願供擔保請准宣告假執行。
  對於春田公司等2人之上訴則聲明：上訴駁回。
  春田公司等2人對於聯和公司等3人之上訴聲明：上訴駁回。
  並就原審敗訴部分提起上訴，聲明：
  (一)原判決除免假執行部分外，不利春田公司等2人部分均廢棄
    。
  (二)上廢棄部分，聯和公司等3人在第一審之訴及假執行之聲請
    均駁回。
三查戊○○為系爭第060636號專利之專利權人，專利權期間自86
  年11月11日起至96年4月21日止（原審卷第59頁），其於88年7
  月28日以聯和公司之負責人丁○○、廠長甲○○未經春田公司
  同意擅自製造、販賣系爭專利產品，經鑑定與系爭專利申請範
  圍實質上相同為由提出刑事告訴，並會同警方持臺灣基隆地方
  法院檢察署（下稱基隆地檢）檢察官核發之搜索票至聯和公司
  設於臺北縣瑞芳鎮瑞芳工業區○○路34號廠址進行搜索，並扣
  押聯和公司所有之系爭模具。嗣聯和公司以系爭產品不符修正
  前專利法第107條第1項第1款之規定，對系爭專利提出舉發，
  經智慧財產局審定為舉發成立，應撤銷該專利權（原審卷第13
  -15頁），戊○○雖提出訴願，亦遭經濟部於90年11月6日駁回
  訴願而告確定，丁○○等2人所涉侵害專利刑案，則經基隆地
  檢察官以91年偵字第2359號為不起訴處分確定（原審卷第16－
  18頁）等情，為兩造所不爭執（原審卷第272,273頁），並經
  本院依職權調閱智慧財產局第00000000號專利舉發案全卷審閱
  屬實（卷內智慧財產局函稿、經濟部訴願決定書影本見本院卷
  第114-118,168頁），上開事實堪認為真正。
四聯和公司等3人主張戊○○具有侵權行為之故意或過失，無非
  以其刻意隱瞞系爭產品不具新式樣專利之新穎性要件，於86年
  4 月22日向智慧財產局申請新式樣專利，獲頒系爭專利證書，
  再對聯和公司當時之負責人丁○○、廠長甲○○提出侵害專利
  權刑案之告訴，而系爭專利嗣經智慧財產局撤銷專利權、丁○
  ○等2人獲不起訴處分確定，戊○○上開行為係故意或過失不
  法侵害聯和公司等3人之權利云云，為其論據。然戊○○原獲
  頒之系爭專利，係經由智慧財產局依當時專利法規定之法定程
  序審定公告完畢並核發專利權證書而取得，智慧財產局既依法
  定程序核發專利權證書與戊○○專利權，即表徵其專利權之存
  在。縱其取得之系爭專利日後確被撤銷專利權，然依智慧財產
  局專利舉發審定書（發交日期、字號：90年5月16日（90）智
  專三(一)03003字第09089000768號）載「十、理由：‧‧‧‧(三)
  ‧‧‧引證一、二與系爭專利比較，其矩形袋體之比例及沿著
  袋體周邊設有ㄇ前端中央呈箭尖形之三道壓封條之形狀及花紋
  之特徵均極為近似，通體觀察，系爭專利與引證一、二之整體
  形狀及花紋已有誤認、混淆之虞，已構成近似，引證一、二之
  發行出刊日期早於系爭專利之申請日，是以，系爭專利不具新
  穎性」（原審卷第15頁）。即智慧財產局係以戊○○之系爭專
  利產品整體形狀及花紋與其申請前刊物所載產品構成近似，進
  而認定系爭專利不具新穎性而撤銷戊○○之系爭專利權。然所
  謂近似係一不確定、相對性之法律概念，主觀成分大於客觀成
  分，不同審定委員可能出現不同之審定結論。戊○○於86年4
  月22日向智慧財產局（前中央標準局）提出申請案時（原審卷
  第118頁），認：「綜上所陳，本創作所提供的殺菌包裝袋創
  新，無論在結構新穎性上，以及功效進步性上，完全符合新型
  專利要件，請准予專利」，於87年8月21日申請再審查中，認
  「‧‧‧非僅在構成結構、設置方式及所達成之功效皆如前述
  之比較說明所示，具技術創新之改良成效，且本申請案之專利
  說明書申請案內容中亦已證明其實具有首創性、進步性及無庸
  置疑之增進功效，‧‧‧」（原審卷第168,181頁），即其最
  初提出申請時，必自認申請案之標的與曾於公開刊物所發表之
  產品，其整體形狀及花紋構成並不近似，始提出申請、申請再
  審查案。以「近似」概念之相對性、不確定性，系爭專利嗣經
  智慧財產局以系爭專利產品整體形狀及花紋與其申請前刊物所
  載產品構成近似，認定系爭專利不具新穎性而撤銷戊○○之系
  爭專利權之事實，尚不得反推論戊○○於提出申請案之初已預
  見或明知該申請案不符合法定要件日後必被撤銷，進而認其刻
  意隱瞞系爭產品不具新穎性仍提出系爭專利之申請。是系爭專
  利日後被撤銷之事實，無由證明戊○○於提出系爭專利之申請
  時，有何故意、過失不法侵害聯和公司等3人之權利。此外，
  聯和公司等3人復未提出其他證據證明戊○○提出系爭專利申
  請案時有何故意或過失不法侵害聯和公司等3人之權利，戊○
  ○自無庸負侵權行為損害賠償責任，春日公司當亦無負連帶賠
  償責任之餘地。
五另戊○○對丁○○等2人提出之告訴，嗣雖經基隆地檢檢察官
  為不起訴處分確定，然其理由：「‧‧‧告訴人（戊○○）就
  系爭『自動式滅菌包裝袋』新式樣專利既經撤銷確定在案，則
  該專利權之效力即視為自始不存在，被告二人（丁○○等2人
  ）前揭所為即無侵害告訴人（戊○○）專利權可言」（原審卷
  第17頁），係認戊○○之系爭專利權已被撤銷確定，丁○○等
  2人無侵害戊○○專利權而為不起訴處分，非認戊○○故意為
  誣告等。而戊○○提出告訴時之88年7月28日，其取得之系爭
  專利尚未被撤銷，其依83年1月21日修正公布之專利法提出告
  訴，係合法權利之行使，亦無何故意過失，上開檢察官為不起
  訴處分之事實，亦不得認戊○○於提出告訴時，有何故意或過
  失。再戊○○係先將其生產之系爭產品與聯和公司生產之自封
  式滅菌包裝袋送請中華工研所鑑定，該所先以「全要件原則」
  審查，再以「均等論原則」為基礎，進行「分區○○段鑑定比
  較法」，鑑定結論：「本案經鑑定聯和‧‧‧公司所製造之『
  自封式滅菌包裝袋』涉嫌侵害戊○○所有之中華民國新式樣第
  060636號『自封式滅菌包裝袋』之專利」等語（原審卷第64,
  70-84頁），其乃於88年7月27日委由孫世群律師以臺北39 支
  局第11403號存證信函，通知丁○○等2人停止製造、銷售系爭
  產品，並於翌日即88年7月28日以丁○○等2人侵害系爭專利權
  為由提出告訴，並會同警方搜索聯和公司，有專利侵害鑑定報
  告書、存證信函等可按（原審卷第62頁以下、本院卷第175-
  177頁）。以戊○○係於88年7月28日提出告訴，依行為時83年
  1月21日修正公布之專利法第107條第1項、第2項、第126條、
  第131條第1項、第2項「凡新式樣，無下列情事之一者，得依
  本法申請取得新式樣專利：一  申請前有相同或近似之新式樣
  ，已見於刊物或已公開使用者。二  有相同或近似之新式樣，
  申請在先並經核准專利者。新式樣係熟習該項技術者易於思及
  之創作者，雖無前項所列情事，仍不得依本法申請取得新式樣
  專利」、「未經新式樣專利權人同意製造該物品，致侵害其專
  利權者，處一年以下有期徒刑、拘役或科或併科新臺幣六萬元
  以下罰金」、「本章之罪，除第一百三十條外，須告訴乃論。
  專利權人就第一百二十三條至第一百二十六條提出告訴，應檢
  附侵害鑑定報告與侵害人經專利權人請求排除侵害之書面通知
  。未提出前項文件者，其告訴不合法。司法院與行政院應協調
  指定侵害鑑定專業機構」〔按專利法部分條文於86年5月7日修
  正公布，惟不包括上開條文（本院卷第174頁）〕。是戊○○
  於斯時對丁○○等2人提出侵害專利權之告訴，應檢附侵害鑑
  定報告，及專利權人請求排除侵害之書面通知，始為適法。戊
  ○○於提出告訴前確已將其與聯和公司生產之系爭產品送請中
  華工研所鑑定，鑑定結果且認聯和公司侵害其系爭專利權，其
  執該鑑定報告提出告訴並聲請檢警單位實施搜索扣押，雖其提
  出88年7月27日請求排除侵害之書面通知（即存證信函），丁
  ○○等2人否認收受該存證信函，然上開專利法第131條第1項
  「應檢附‧‧‧侵害人經專利權人請求排除侵害之書面通知」
  之規定，未同時規定以侵害人收受該書面通知為必要，故春田
  公司等2人認：「收受通知並非提出違反專利法告訴之要件」
  （本院卷第166頁），再上開規定亦無書面通知提出之期限規
  定，則戊○○提出告訴當日同時提出侵害鑑定報告書、書面通
  知即存證信函〔按專利侵害鑑定報告書、存證信函均附於臺北
  縣警察局瑞芳分局刑事案件偵查卷內（原判決第14頁），兩造
  就原審提示刑事偵查卷均無意見（原審卷第307頁）〕，應認
  已符合上開「‧‧‧提出告訴，應檢附侵害鑑定報告與侵害人
  經專利權人請求排除侵害之書面通知」之規定。縱認上開書面
  通知以侵害人收受為要件，亦屬得補正之要件，況臺北縣警察
  局瑞芳分局已受理戊○○之告訴，進而對聯和公司進行搜索扣
  押等，以上均應認戊○○之告係屬合法，尚不得以春田公司等
  2 人未提出上開存證信函之回執，認戊○○之告訴不合法。另
  丁○○等2人所涉侵害專利權刑案，已經檢察官為不起訴處分
  確定，有如前述，依刑事訴訟法第245條第1項規定之偵查不公
  開原則，就戊○○提出告訴事衡情僅檢警調單位知悉，其他人
  無從知悉戊○○以丁○○等2人侵害專利為由提出告訴情事，
  聯和公司等3人且自認：「（戊○○與警察會同搜索後，是否
  散佈於眾？）無」（原審卷第303,304頁），是聯和公司遭檢
  警搜索乃係檢警司法機關依法定程序所為合法行為，並無證據
  證明春日公司等2人有主動對外揭露，縱聯和公司確因遭搜索
  而影響其商譽，亦非春田公司等2人所能預見，春田公司等2人
  亦無就檢警搜索行為致聯和公司商譽受損部分負損害賠償責任
  。此外，聯和公司等3人亦未提出其他證據證明戊○○提出告
  訴時有何故意或過失不法侵害聯和公司等3人之權利，戊○○
  仍無庸負侵權行為損害賠償責任，春日公司當亦無負連帶賠償
  責任之餘地。
六聯和公司等3人又主張春田公司等2人上開行為違反公平交易法
  第24條、第31條之規定，應依民法第184條第1項前段規定負侵
  權行為責任云云。按公平交易法第24條規定：「除本法另有規
  定外，事業不得為其他足以影響交易秩序之欺罔或顯失公平之
  行為」，此規定乃因不公平競爭行為之態樣繁多，無法一一列
  舉，為免疏漏，而為概括規定，以期規範其他有礙市場公平競
  爭之行為。公平交易委員會依此於82年12月29日訂定公平交易
  法第24條之適用原則，認具有不公平競爭本質之行為，如無法
  依公平交易法其他條文規定加以規範者，則可檢視有無公平交
  易法第24條之適用，所謂不公平競爭，係指行為具有商業競爭
  倫理之非難性，亦即商業競爭行為違反社會倫理，或侵害以品
  質、價格、服務等效能競爭本質為中心之公平競爭，而所謂交
  易秩序，係指符合社會倫理及效能競爭原則之交易秩序，包括
  交易相對人間不為欺罔及不當壓抑之交易秩序，及不阻礙競爭
  者為公平競爭之交易秩序。至於行為是否構成不公平競爭，可
  從交易相對人間之交易行為，及從市場上之效能競爭是否受到
  侵害加以判斷，而自交易相對人間之交易行為觀察，包含(1)以
  欺騙或隱瞞重要事實等引人錯誤之方法，致使交易相對人與其
  交易，或使競爭者喪失交易機會之對交易相對人為欺罔行為，
  及(2)對交易相對人為不當壓抑，妨礙交易相對人自由決定是否
  交易及交易條款等對交易相對人為顯失公平之行為，其常見類
  型為強迫或煩擾交易相對人、對交易相對人濫用優勢地位
  等。而從市場上之效能競爭是否受到侵害觀察，可分為(1)榨取
  他人努力成果之行為，(2)破壞市場的行為，前者常見之類型為
  依附他人聲譽，依附他人著名廣告，不當模仿他人商品
  或服務之外觀或表徵及利用他人已投入廣告行銷之努力或成
  本，而推展自己商品之銷售，後者如消滅競爭者之大量分贈
  正式商品，及意圖消滅競爭者之低價傾銷或高價購入行為。
  嗣公平交易委員會於91年1月9日修正通過之公平交易法第24條
  案件處理原則，認本條規定僅能適用於其他條文規定所未涵蓋
  之行為，為補充原則，而判斷足以影響交易秩序應考量事項，
  應考量是否足以影響整體交易秩序（如受害人數之多寡、造成
  損害之量及程度等）或有影響將來潛在多數受害人效果之案件
  ，且不以其對交易秩序已實際產生影響者為限，始有本條之適
  用，而單一個別非經常性糾紛，則無適用。判斷欺罔應考量事
  項，係對於交易相對人，以積極欺瞞或消極隱匿重要交易資訊
  致引人錯誤之方式，從事交易之行為。所謂重要交易資訊，係
  指足以影響交易決定之重要交易資訊；所謂引人錯誤，則以客
  觀上是否會引起一般大眾誤認或交易相對人受騙之合理可能性
  （而非僅為任何可能）為判斷標準，並以合理判斷為衡量交易
  相對人判斷能力之基準（不以極低之注意程度為判斷標準）。
  其常見行為類型為(1)冒充或依附有信賴力之主體、(2)不實促銷
  手段、(3)隱匿重要交易資訊等。而判斷顯失公平應考量事項，
  係指以顯失公平之方法從事競爭或商業交易者。其常見之具體
  內涵主要可分為(1)不符合商業競爭倫理之不公平競爭行為，(2)
  以不符合社會倫理手段從事交易之行為，及(3)濫用市場相對優
  勢地位，從事不公平交易行為等三種類型。第(1)種類型包括
  榨取他人努力成果，及以損害競爭對手為目的，阻礙公平競
  爭之行為，前者於判斷是否違法，原則上應考量(甲)遭攀附或高
  度抄襲之標的，應係該事業已投入相當程度之努力，於市場上
  擁有一定之經濟利益，而已被系爭行為所榨取；(乙)其攀附或抄
  襲之結果，應有使交易相對人誤以為兩者屬同一來源、同系列
  產品或關係企業之效果等。惟倘其所採行手段可非難性甚高（
  如完全一致之抄襲）者，縱非屬前述二因素之情形，仍有違法
  之處，應依個案實際情形，綜合判斷之。其常見行為態樣有
  攀附他人商譽：應考量該品牌是否於市場上具有相當之知名度
  ，且市場上之相關業者或消費者會產生一定品質之聯想，高
  度抄襲：應綜合考量該項抄襲是否達完全一致或高度近似之程
  度、抄襲人所付出之努力成本與因而取得之競爭優勢或利益之
  關聯性及相當性、遭抄襲之標的於市場競爭上之獨特性及占有
  狀態，及利用他人努力，推展自己商品或服務之行為。後者
  常見行為類型為(甲)不當比較廣告、(乙)對競爭對手之交易相對人
  為其競爭對手侵害其智慧財產權表示之行為等。再上開第(2)種
  類型常見行為係以脅迫或煩擾交易相對人方式，使交易相對人
  於決定是否交易之自由意思受到壓抑情形下，完成交易之行為
  。至第(3)種類型常見行為如(甲)市場機能失靈供需失衡時，事業
  提供替代性低之民生必需品或服務，以悖於商業倫理或公序良
  俗之方式，從事交易之行為，及(乙)資訊未透明化所造成之顯失
  公平行為（本院卷第178-181頁）。是無論依公平交易委員會
  82年12月29日所訂定之適用原則，或係91年1月9日之處理原則
  ，均足見公平交易法第24條規範之行為，應僅就事業所為故意
  欺罔或顯失公平之行為為範疇，而春田公司等2人上開行為，
  均難認具有不公平競爭本質之行為，尚與公平交易法第24條規
  範之故意欺罔或顯失公平行為有間，難認春田公司等2人之行
  為係違反公平交易法第24條、第31條之規定，即不得推定其有
  過失，聯和公司等3人上開主張，非屬可採。
七綜上所述，聯和公司等3人依侵權行為損害賠償法則、公平交
  易法之規定，請求(一)春田公司等2人共同於中國時報及經濟日
  報（星期一至星期五之版面）第一版連續2天以長26公分寬5
  公分以上之版面刊登如附件所示之道歉啟事、(二)春田公司等2
  人依序連帶賠償聯和公司、丁○○、甲○○132,195元、20萬
  元、20萬元，及均自起訴狀繕本送達翌日加計法定遲延利息之
  判決，於法無據，應予駁回，其假執行之聲請亦失所依據，應
  併予駁回。原審就聯和公司等3人之請求，逾「春田公司等2人
  連帶給付丁○○等2人各5萬元，及均自92年1月31日起加計法
  定遲延利息」範圍，為聯和公司等3人敗訴之判決，並駁回其
  此部分假執行之聲請，核無不合，聯和公司等3人上訴意旨指
  摘原判決此部分不當，求予廢棄改判，為無理由，應予駁回。
  原審命春田公司等2人連帶賠償丁○○等2人各5萬元，及均自
  92年1月31日起加計法定遲延利息，尚有未洽，春田公司等2人
  上訴意旨指摘此部分原判決不當，求予廢棄改判，為有理由，
  應由本院予以廢棄，改判如主文第3項所示。
八本件因事證已臻明確，兩造其餘攻擊、防禦方法及所為之立證
  ，與判決之結果不生若何影響，無庸再逐一予以論究，合併敘
  明。
據上論結，本件聯和公司、丁○○、甲○○之上訴為無理由，春
田公司、戊○○之上訴為有理由，依民事訴訟法第449條第1項、
第450條、第78條、第85條第1項前段，判決如主文。
中    華    民    國    95    年    1     月    26    日
                  民事第十六庭審判長法 官  沈方維
                                    法 官  張競文
                                    法 官  湯美玉
正本係照原本作成。
如不服本判決，應於收受送達後20日內向本院提出上訴書狀，其
未表明上訴理由者，應於提出上訴後20日內向本院補提理由書狀
（均須按他造當事人之人數附繕本）上訴時應提出委任律師或具
有律師資格之人之委任狀；委任有律師資格者，另應附具律師資
格證書及釋明委任人與受任人有民事訴訟法第466條之1第1項但
書或第二項（詳附註）所定關係之釋明文書影本。
中    華    民    國    95    年    1     月    27    日
                                    書記官  賴淑真
附註：
民事訴訟法第466條之1（第1項、第2項）：
對於第二審判決上訴，上訴人應委任律師為訴訟代理人。但上訴
人或其他法定代理人具有律師資格者，不在此限。
上訴人之配偶、三親等內之血親、二親等內之姻親，或上訴人為
法人、中央或地方機關時，其所屬專任人員具有律師資格並經法
院認為適當者，亦得為第三審訴訟代理人。


司法院資訊處製作；財團法人民間司法改革基金會備份。
